【裁判字號】    97,易,2794
【裁判日期】    971211
【裁判案由】    詐欺
【裁判全文】
臺灣板橋地方法院刑事判決              97年度易字第2794號
公  訴  人  臺灣板橋地方法院檢察署檢察官
被      告  丙○○
            丁○○
上列被告等因詐欺案件，經檢察官提起公訴（97年度偵字第1981
4 號、19468 號、20468 號）及移送併辦（臺灣臺北地方法院97
年度偵字第18828 號、20054 號、20445 號），本院判決如下：
    主  文
丙○○幫助意圖為自己不法之所有，以詐術使人將本人之物交付
，處有期徒刑參月，如易科罰金，以新臺幣壹仟元折算壹日；又
幫助意圖為自己不法之所有，以詐術使人將本人之物交付，處有
期徒刑參月，如易科罰金，以新臺幣壹仟元折算壹日。應執行有
期徒刑伍月，如易科罰金，以新臺幣壹仟元折算壹日。
丁○○幫助意圖為自己不法之所有，以詐術使人將本人之物交付
，處拘役肆拾日，如易科罰金，以新臺幣壹仟元折算壹日。
    事  實
一、丙○○能預見將金融帳戶提供予不相識之人使用，可能遭利
    用作為詐欺取財之工具，竟仍不違背其本意，而基於幫助詐
    欺取財之不確定故意，於民國97年5 月5 日（起訴書誤載為
    96年5 月初某日）下午某時，在臺北縣板橋市板橋火車站附
    近，將其前向板信商業銀行營業部申請帳號00000000000000
    號、向國泰世華銀行福和分行申請帳號000000000000000 號
    帳戶之存摺、金融卡及提款密碼，一併交付予某姓名年籍不
    詳之成年人使用，以此方法，幫助該不詳成年人及其成年同
    夥遂行向他人實行詐欺取財。嗣上開向丙○○收集金融帳戶
    使用之不詳成年人及其成年同夥，基於意圖為自己不法所有
    之犯意，分別實行如附表一所示之詐欺取財行為，致各該被
    害人陷於錯誤，使用自動櫃員機轉帳金錢至丙○○提供之上
    開帳戶（各該被害人姓名、轉帳時間、金額、轉入帳戶、詐
    騙手法均詳如附表一所示），隨即遭上開向丙○○收集金融
    帳戶使用之不詳成年人及其成年同夥持丙○○交付之金融卡
    及提款密碼，使用自動櫃員機提領一空。嗣因各該被害人察
    覺受騙，報警處理，始循線查悉上情。
二、丁○○是丙○○之子，亦能預見將金融帳戶提供予不相識之
    人使用，可能遭利用作為詐欺取財之工具，竟仍不違背其本
    意，另與丙○○均基於幫助詐欺取財之不確定故意，於97年
    6 月初某時，由丁○○在其位於臺北縣中和市○○路○ 段34
    巷57弄7 號1 樓住處，將其前向臺灣郵政股份有限公司新店
    公崙郵局申請帳號00000000000000號帳戶之存摺、金融卡及
    提款密碼，交由丙○○持至臺北縣板橋市○○路某處，交付
    予某姓名年籍不詳之成年人使用，以此方法，幫助該不詳成
    年人及其成年同夥遂行向他人實行詐欺取財。嗣上開不詳成
    年人及其成年同夥，基於意圖為自己不法所有之犯意，分別
    實行如附表二所示之詐欺取財行為，致各該被害人陷於錯誤
    ，使用自動櫃員機轉帳金錢至丁○○提供之上開帳戶（各該
    被害人姓名、轉帳時間、金額、轉入帳戶、詐騙手法均詳如
    附表二所示），隨即遭上開不詳成年人及其成年同夥持丁○○提供之金融卡及提款密碼，使用自動櫃員機提領一空。嗣
    因各該被害人察覺受騙，報警處理，始循線查悉上情。
三、案經臺北縣政府警察局中和分局、永和分局、板橋分局報請
    臺灣板橋地方法院檢察署檢察官偵查起訴，及臺北縣政府警
    察局新店分局報請臺灣臺北地方法院檢察署檢察官移送併辦
    。
    理  由
一、證據能力部分：按被告以外之人於審判外之言詞或書面陳述
    ，除法律有規定者外，不得作為證據，刑事訴訟法第159 條
    第1 項固定有明文。惟被告以外之人於審判外之陳述，雖不
    符同法第159 條之1 至之4 之規定，而經當事人於審判程序
    同意作為證據，法院審酌該言詞陳述或書面陳述作成時之情
    況，認為適當者，亦得為證據；當事人、代理人或辯護人於
    法院調查證據時，知有第159 條第1 項不得為證據之情形，
    而未於言詞辯論終結前聲明異議者，視為有前項之同意，此
    亦據同法第159 條之5 規定甚明。查本件被告二人、檢察官
    於本院準備程序中均未就證據能力提出爭執，且迄於言詞辯
    論終結前，亦未就本院所調查之證據主張有刑事訴訟法第15
    9 條第1 項不得為證據之情形，應認均已同意得作為本案之
    證據。從而，下述之證據資料縱有屬傳聞證據，且不符刑事
    訴訟法第159 條之1 至之4 之規定者，經本院審酌各該證據
    資料作成時之一切客觀情況，認無不適當之情事，均認有證
    據能力，合先敘明。
二、訊據被告丙○○、丁○○二人對於被告丙○○曾向板信商業
    銀行營業部申請帳號00000000000000號、向國泰世華銀行福
    和分行申請帳號000000000000000 號帳戶，嗣於97年5 月5
    日下午某時，在臺北縣板橋市板橋火車站附近，將上開2 個
    帳戶之存摺、金融卡及提款密碼一併交付予某不詳成年人；
    被告丁○○曾向臺灣郵政股份有限公司新店公崙郵局申請帳
    號00000000000000號帳戶，嗣於97年6 月初某時，由被告丁○○在其上址住處，將上開帳戶之存摺、金融卡及提款密碼
    ，交由被告丙○○持至臺北縣板橋市○○路某處，交付予某
    不詳之成年人等情，固均坦承不諱，惟均矢口否認有何幫助
    詐欺之犯行。被告丙○○辯稱：伊第一次係從報紙上看到徵
    聘司機廣告，依報載電話號碼打電話與對方聯絡，對方表示
    司機要負責送貨，並代向客戶收取現金，收到現金後須先存
    到伊名下帳戶，然後對方再從該帳戶內將錢領出，所以要求
    伊提供2 個帳戶，伊始將自己名下2 個帳戶之存摺、金融卡
    及提款密碼提供給對方，豈知提供之後，對方音訊全無，伊
    始感到奇怪，有打電話至銀行辦理掛失；第二次也是從報紙
    上看到徵聘司機廣告，依報載電話號碼打電話與對方聯絡，
    對方也要求伊提供帳戶，因伊已經沒有帳戶可以提供，經伊
    兒子丁○○之同意，拿丁○○郵局帳戶之存摺、金融卡及提
    款密碼交給對方，後來也沒有下文，伊知道出賣帳戶是違法
    的，所以沒有出賣帳戶云云。被告丁○○辯稱：因伊父親丙○○說要去應徵司機，需要郵局帳戶，且有提款需要，伊才
    把郵局帳戶之存摺、金融卡及提款密碼交給丙○○，後來丙○○將帳戶拿給對方，這件事伊知道，也同意這樣做，但伊
    認為丙○○應僅有交付存摺及金融卡，未料丙○○亦將提款
    密碼一併提供給對方，伊當時沒有想很多，且沒有與對方實
    際接洽，不清楚細節云云。惟查：
（一）如附表一、二所示之被害人，因遭不詳之人以如附表一、
      二所示之手法行騙，均陷於錯誤，分別於如附表一、二所
      示之時間，各轉帳如附表一、二所示之金額至被告丙○○
      、丁○○申請之各該帳戶，隨即均遭不詳之人使用自動櫃
      員機提領一空等情，業據被害人己○○、戊○○、壬○○
      、庚○○、辛○○、江珮菁、甲○○、乙○○等人於警詢
      時指述明確，並有自動櫃員機交易明細表影本6 紙、彰化
      銀行交易明細查詢影本1 紙（見97年度偵字第20468 號卷
      第22、28頁，97年度偵字第19468 號卷第6 、9 、12、16
      頁，97年度偵字第19814 號卷第18、19頁）、板信商業銀
      行業務部、國泰世華銀行福和分行及臺灣郵政股份有限公
      司板橋郵局函送之帳戶開戶基本資料、交易明細表（見97
      年度偵字第20445 號卷第18至24頁，97年度偵字第19468
      號卷第18至21頁，97年度偵字第18828 號卷第35至37頁）
      附卷可稽，顯見該等不詳之人係利用被害人不設防心理而
      實行詐欺取財犯罪。
（二）如附表一所示之被害人，其等遭人詐騙後所轉入金錢之帳
      戶，係被告丙○○前向板信商業銀行營業部、國泰世華銀
      行福和分行申請開立，而由被告丙○○於上揭時、地將該
      等帳戶之存摺、金融卡及提款密碼一併交付予某不詳成年
      人；如附表二所示被害人，其等遭人詐騙後所轉入金錢之
      帳戶，則係被告丁○○前向臺灣郵政股份有限公司新店公
      崙郵局申請，而由被告丁○○於上揭時、地將該帳戶之存
      摺、金融卡及提款密碼交給被告丙○○轉交予某不詳之成
      年人等情，均據被告丙○○、丁○○坦承無訛。按凡持有
      金融帳戶之存摺、金融卡及提款密碼者，即可任意利用金
      融卡操作自動櫃員機提領該帳戶內之金錢，此為眾所周知
      之事，是被告丙○○將如附表一所示帳戶之存摺、金融卡
      及提款密碼交付予他人，其有容任他人使用該等帳戶取款
      甚明；而被告丁○○於明知被告丙○○擬提供帳戶給他人
      使用之情形下，仍將如附表二所示帳戶之存摺、金融卡及
      提款密碼交給被告丙○○，再由被告丙○○轉交他人，渠
      二人有容任他人使用該帳戶取款亦屬昭然。蓋依被告丁○○所供，當時係因丙○○說要去應徵司機，需要郵局帳戶
      ，且有提款需要，伊始將如附表二所示帳戶之存摺、金融
      卡及提款密碼交給丙○○，後來丙○○將帳戶拿給對方，
      這件事伊知道，也同意這樣做等語（見本院卷第18頁），
      顯見被告丁○○自始已預見並同意丙○○將伊所交付之物
      一併轉交給他人，所辯：伊認為丙○○應僅有交付存摺及
      金融卡，未料丙○○亦將提款密碼一併提供給對方云云，
      洵屬避重就輕之詞，委不足採。
（三）查在金融機構開設帳戶、請領存摺及金融卡，一般係供作
      存戶個人資金流通之用，具有強烈之屬人性。又申請開設
      金融帳戶，依目前之社會現狀，鮮有特殊限制，一般民眾
      皆可於存入最低金額後申請開設，且同一人得向不同之金
      融機構申請數個存款帳戶使用，此為眾所週知之事，故依
      一般人之社會經驗，若遇不相干之他人不願使用該他人自
      己名義之金融帳戶，反而要求別人提供帳戶使用，對於該
      等帳戶是否係供合法使用，衡情絕無不起疑心之理。再者
      ，一般公司行號聘請員工外出收款，通常均會要求員工將
      所收款項直接解回，當面清點入帳，鮮有要求員工自行存
      入金融帳戶，縱有如此安排，大可由公司行號逕指定存款
      帳號予員工，豈有大費周章要求員工提供個人帳戶給公司
      行號使用之理？況近年以來，詐騙歪風盛行，以電話聯繫
      使被害人陷於錯誤而轉帳金錢至特定帳戶之詐財手法，社
      會上迭有所聞，被告二人均為具備通常智識程度之成年人
      ，對此應無不知之理。至於被告丙○○所謂之報紙上徵聘
      司機廣告，僅留有聯絡電話一則（見本院卷第22頁），餘
      如公司行號名稱、營業處所等均屬不詳，交涉對象之姓名
      、年籍等資料亦均毫無所悉，而被告丁○○就此亦完全不
      予聞問，堪認被告二人對於刊登上揭廣告之人，可能係假
      藉徵人之不實名義，向不特定人收集金融帳戶，以作為詐
      欺取財犯罪之用，使偵查機關不易追查乙節，事前均足以
      預見，竟仍將渠二人前所申請金融帳戶之存摺、金融卡及
      提款密碼，由被告丙○○交付或轉交予不詳之人使用，顯
      有容認犯罪事實發生之本意，渠二人有幫助不詳之人及其
      同夥利用所交付之金融帳戶實行詐欺取財犯罪之不確定故
      意，至為灼然。
（四）綜上所述，本件事證已臻明確，被告丙○○、丁○○二人
      幫助詐欺取財之犯行均堪認定，應依法論科。
三、按幫助犯之成立，行為人主觀上須有幫助故意，客觀上須有
    幫助行為，意即對於犯罪與正犯有共同之認識，而以幫助之
    意思，對於正犯資以助力，而未參與實施犯罪之行為者而言
    （最高法院75年度台上字第1509號、88年度台上字第1270號
    判決意旨參照）。本件被告丙○○將如附表一所示帳戶之存
    摺、金融卡及提款密碼提供予不詳之人使用；另被告丙○○
    、丁○○將如附表二所示帳戶之存摺、金融卡及提款密碼提
    供予不詳之人使用，供各該不詳之人及其同夥作為實行如附
    表一、二所示詐欺取財犯罪之取款工具，顯係基於幫助他人
    實行詐欺取財犯罪之意思，且所為提供金融帳戶之行為，亦
    屬刑法詐欺取財罪構成要件以外之行為。核被告丙○○、丁○○所為，均係犯刑法第30條第1 項、第339 條第1 項之幫
    助詐欺取財罪。被告二人係幫助他人犯罪，爰依刑法第30條
    第2 項規定減輕其刑。被告丙○○以1 個提供帳戶行為，交
    付如附表一所示之2 個金融帳戶給不詳之人，嗣該不詳之人
    及其同夥藉以實行如附表一所示之詐欺取財犯行，侵害6 位
    被害人之財產法益；另被告丙○○、丁○○以1 個提供帳戶
    行為，交付如附表二所示之1 個金融帳戶給不詳之人，嗣該
    不詳之人及其同夥藉以實行如附表二所示之詐欺取財犯行，
    侵害2 位被害人之財產法益，均為同種想像競合犯，應依刑
    法第55條規定從一重處斷。被告丙○○所犯上開二罪，犯意
    各別，行為互殊，應予分論併罰。爰審酌被告二人任意提供
    金融帳戶給不詳之人使用，所為已影響社會正常交易安全，
    增加被害人尋求救濟之困難，並使犯罪之追查趨於複雜，被
    告丙○○除提供自己之帳戶外，嗣另從其子即被告丁○○處
    取得帳戶提供之，更屬惡劣，兼衡渠二人之素行狀況、犯罪
    之動機、目的、手段、所提供帳戶數目、被害人受害程度及
    犯後均飾詞卸責，未見悔意等一切情狀，分別量處如主文所
    示之刑，且就被告丙○○部分定其應執行刑，並均諭知如易
    科罰金之折算標準，以資懲儆。
據上論斷，應依刑事訴訟法第299 條第1 項前段，刑法第30條、
第339 條第1 項、第55條、第51條第5 款、第41條第1 項前段，
刑法施行法第1 條之1 ，判決如主文。
本案經檢察官謝岳龍到庭執行職務。
中    華    民    國    97    年    12    月    11    日
                  刑事第十二庭  審判長法  官  陳鴻清
                                      法  官  劉安榕
                                      法  官  朱嘉川
以上正本證明與原本無異。
如不服本判決應於收受送達後10日內向本院提出上訴書狀，並應
敘述具體理由；其未敘述上訴理由者，應於上訴期間屆滿後20日
內向本院補提理由書（均須按他造當事人之人數附繕本）「切勿
逕送上級法院」。
                                      書記官  陳聖儒
中    華    民    國    98    年    1     月    10    日
附錄本案論罪科刑法條：
中華民國刑法第339 條：
意圖為自己或第三人不法之所有，以詐術使人將本人或第三人之
物交付者，處5 年以下有期徒刑、拘役或科或併科1 千元以下罰
金。
以前項方法得財產上不法之利益或使第三人得之者，亦同。
前二項之未遂犯罰之。
附表一：
┌──┬───┬──────┬─────┬───────┬──────────────────┐
│編號│被害人│轉帳時間    │轉帳金額（│轉入帳戶      │詐騙手法                            │
│    │      │            │新臺幣）  │              │                                    │
├──┼───┼──────┼─────┼───────┼──────────────────┤
│一  │己○○│97年5 月8 日│29,984元  │板信商業銀行營│於97年5 月8 日18時42分許、同日22時許│
│    │      │21時15分許  │          │業部帳號001120│，佯裝係「臺灣郵政」人員，接續以電話│
│    │      │            │          │00000000號    │向己○○詐稱：因己○○前在雅虎網站購│
│    │      │            │          │              │物，將出貨單錯簽成分期付款單，須持金│
│    │      │            │          │              │融卡至自動櫃員機操作更正云云，致尚若│
│    │      │            │          │              │慈陷於錯誤，依指示使用自動櫃員機從其│
│    │      │            │          │              │帳戶內轉出金錢。                    │
├──┼───┼──────┼─────┼───────┼──────────────────┤
│二  │戊○○│96年5 月8 日│28,072元  │同上          │於97年5 月8 日20時30分許，佯裝係「興│
│    │      │21時40分許、│ 2,533元  │              │奇購物中心」人員，以電話向戊○○詐稱│
│    │      │同日21時42分│(接續2筆) │              │：因戊○○前在超商購物取貨時，誤簽分│
│    │      │許          │          │              │期付款，須持金融卡至自動櫃員機操作更│
│    │      │            │          │              │正云云，致戊○○陷於錯誤，依指示使用│
│    │      │            │          │              │自動櫃員機從其帳戶內轉出金錢。      │
├──┼───┼──────┼─────┼───────┼──────────────────┤
│三  │壬○○│97年5 月9 日│ 5,987元  │國泰世華銀行福│於97年5 月7 日18時許，佯裝係客服人員│
│    │      │19時8 分許  │          │和分行帳號0132│，以電話向壬○○詐稱：因壬○○先前購│
│    │      │            │          │0000000000號  │物一次付清，但誤設成分期扣款12期，須│
│    │      │            │          │              │持金融卡至自動櫃員機操作更正云云，致│
│    │      │            │          │              │壬○○陷於錯誤，依指示使用自動櫃員機│
│    │      │            │          │              │從其帳戶內轉出金錢。                │
├──┼───┼──────┼─────┼───────┼──────────────────┤
│四  │庚○○│97年5 月9 日│10,528元  │同上          │於97年5 月9 日19時19分前之某時，佯裝│
│    │      │19時19分許  │          │              │係「奇摩拍賣」賣家，以電話向庚○○詐│
│    │      │            │          │              │稱：因庚○○先前購物付款時，誤設成每│
│    │      │            │          │              │月自動扣款，須持金融卡至自動櫃員機操│
│    │      │            │          │              │作更正云云，致庚○○陷於錯誤，依指示│
│    │      │            │          │              │使用自動櫃員機從其帳戶內轉出金錢。  │
├──┼───┼──────┼─────┼───────┼──────────────────┤
│五  │辛○○│97年5 月9 日│27,123元  │同上          │於97年5 月9 日18時49分許，佯裝係「東│
│    │      │19時27分許  │          │              │森購物」人員，以電話向辛○○詐稱：因│
│    │      │            │          │              │辛○○先前購物以現金付款，但誤設成信│
│    │      │            │          │              │用卡刷卡付款，須持金融卡至自動櫃員機│
│    │      │            │          │              │操作更正云云，致辛○○陷於錯誤，依指│
│    │      │            │          │              │示使用自動櫃員機從其帳戶內轉出金錢。│
├──┼───┼──────┼─────┼───────┼──────────────────┤
│六  │江珮菁│97年5 月9 日│29,989元  │同上          │於97年5 月9 日18時許，佯裝係「東森購│
│    │（起訴│19時22分許  │          │              │物」人員，以電話向江珮菁詐稱：因江珮│
│    │書誤載│            │          │              │菁先前購物，誤設成分期付款，恐重複扣│
│    │為江佩│            │          │              │款，須持金融卡至自動櫃員機操作更正云│
│    │菁）  │            │          │              │云，致江珮菁陷於錯誤，依指示使用自動│
│    │      │            │          │              │櫃員機從其帳戶內轉出金錢。          │
└──┴───┴──────┴─────┴───────┴──────────────────┘
附表二：
┌──┬───┬──────┬─────┬───────┬──────────────────┐
│編號│被害人│轉帳時間    │轉帳金額（│轉入帳戶      │詐騙手法                            │
│    │      │            │新臺幣）  │              │                                    │
├──┼───┼──────┼─────┼───────┼──────────────────┤
│一  │甲○○│97年6 月5 日│17,328元（│臺灣郵政股份有│於97年6 月5 日某時，以電話向甲○○詐│
│    │      │10時58分許  │起訴書誤載│限公司新店公崙│稱：因甲○○付款錯誤，須持金融卡至自│
│    │      │            │為17,345元│郵局帳號031147│動櫃員機操作取消設定云云，致甲○○陷│
│    │      │            │）        │00000000號    │於錯誤，依指示使用自動櫃員機從其帳戶│
│    │      │            │          │              │內轉出金錢。                        │
├──┼───┼──────┼─────┼───────┼──────────────────┤
│二  │乙○○│97年6 月5 日│29,989元  │同上          │於97年6 月5 日某時，以電話向乙○○詐│
│    │      │22時58分許  │          │              │稱：因乙○○前購買衣服，誤設付款方式│
│    │      │            │          │              │為分期付款，須持金融卡至自動櫃員機操│
│    │      │            │          │              │作更正云云，致乙○○陷於錯誤，依指示│
│    │      │            │          │              │使用自動櫃員機從其帳戶內轉出金錢。  │
└──┴───┴──────┴─────┴───────┴──────────────────┘


司法院資訊處製作；財團法人民間司法改革基金會備份。
